【裁判字號】    99,上易,760
【裁判日期】    990914
【裁判案由】    恐嚇等
【裁判全文】
臺灣高等法院高雄分院刑事判決         99年度上易字第760號
上  訴  人
即  被  告  甲○○○
選任辯護人  呂郁斌律師
上列上訴人因恐嚇等案件，不服臺灣高雄地方法院99年度審易字
第2117號中華民國99年7 月12日第一審判決（起訴案號：臺灣高
雄地方法院檢察署98年度偵字第28228 號），提起上訴，本院判
決如下：
     主  文
上訴駁回。
     事  實
一、甲○○○係居住在高雄縣岡山鎮○○路287 巷19號，與居住
    在高雄縣岡山鎮○○路287 巷17號之乙○○，為隔壁之鄰居
    ，因乙○○住處浴廁漏水滲至隔壁之甲○○○住處，造成甲
    ○○○住處近年來頻發生滲水現象，情況遲未改善，甲○○
    ○因而心生不滿，基於恐嚇危害安全與公然侮辱之犯意，於
    民國98年3 月27日晚間8 時30分許，在其住處門口而使不特
    定人得以共見共聞之情況，公然以「幹你娘」、「老雞歪」
    、「雞歪」、「幹你娘，生這種沒有人教訓的」、「你娘老
    雞歪」、「和你一家伙厝邊，沒見沒笑，要給人殺，你有什
    麼權利這樣‧‧‧操你娘、老雞歪」等足以貶損乙○○名譽
    之粗鄙言語，辱罵乙○○，同時並以「等會你給我出來，我
    要給你死，我要和你拼，你試試看，你好膽來看」、「厝邊
    冤要結這麼重，隨便你，我跟你說‧‧‧菜刀會我敢砍你‧
    ‧‧要死都沒有關係，水還在流」、「你娘，我死都你拼‧
    ‧‧我跟你拼」等以加害生命、身體之言語，恐嚇乙○○，
    乙○○因而心生畏懼，致生危害於安全。
二、案經乙○○訴由臺灣高雄地方法院檢察署檢察官偵查起訴。
    理  由
壹、程序部分：
一、按被告以外之人於審判外之陳述，雖不符刑事訴訟法第159
    條之1 至之4 等4 條之規定，而經當事人於審判程序同意作
    為證據，法院審酌該言詞陳述或書面陳述作成時之情況，認
    為適當者，亦得為證據；又當事人、代理人或辯護人於法院
    調查證據時，知有刑事訴訟法第159 條第1 項不得為證據之
    情形，而未於言詞辯論終結前聲明異議者，視為有前項之同
    意，同法第159 條之5 定有明文。
二、本判決下列所引用屬於言詞陳述及書面陳述之傳聞證據部分
    ，檢察官、被告、辯護人於本院審理程序，調查各該傳聞證
    據，加予提示並告以要旨時，均未於言詞辯論終結前聲明異
    議，本院審酌各該傳聞證據作成時之情況，認均與本件待證
    事實具有關聯性，且查無證據足以證明言詞陳述之傳聞證據
    部分，陳述人有受不法取供或違反其自由意志而陳述之情形
    ，書面陳述之傳聞證據部分，亦無遭變造或偽造之情事，顯
    見上開傳聞證據之證明力非明顯過低，衡酌各該傳聞證據，
    作為本案之證據亦屬適當，自均得為證據。
貳、實體部分：
一、訊據上訴人即被告固不否認有於上揭時間，辱罵髒話「幹你
    娘」、「老雞歪」、「雞歪」、「幹你娘，生這種沒有人教
    訓的」、「你娘老雞歪」、「和你一家伙厝邊，沒見沒笑，
    要給人殺，你有什麼權利這樣‧‧‧操你娘、老雞歪」、「
    等會你給我出來，我要給你死，我要和你拼，你試試看，你
    好膽來看」、「厝邊冤要結這麼重，隨便你，我跟你說‧‧
    ‧菜刀會我敢砍你‧‧‧要死都沒有關係，水還在流」、「
    你娘，我死都你拼‧‧‧我跟你拼」等語之事實，惟否認有
    何恐嚇危害安全及公然侮辱之犯行，辯稱：當日伊準備去洗
    澡，看到住處與牆壁的狀況，因為生氣，而在自己住處內罵
    ，並無侮辱或恐嚇告訴人的意思，自己罵給自己聽不算公然
    云云。
二、經查，上揭公然侮辱與恐嚇危害安全之犯罪事實，業據告訴
    人即證人乙○○於偵查中證述：我提供之錄音光碟對話是我
    與甲○○○的聲音，我們之間因為房屋漏水的問題而有爭執
    ，錄音日期分別是在，從98年3 月18日開始，被告就陸續來
    吵之後有在3 月27日、4 月7 日又對我口出惡言等語明確（
    偵卷第14-16 頁），核與證人王黃素好於偵查中證稱：「（
    問：甲○○○與乙○○是否有因房子漏水之事而起衝突？）
    答：有」、「（問：內容？）答：乙○○有因為甲○○○家
    中漏水而請人去修理，但甲○○○說修理的不好，所以常罵
    乙○○，我有聽到，罵的很難聽」、「（問：98年3 月27日
    、98年4 月27日這二天有無聽到甲○○○與乙○○的爭執？
    ）答：這段時間是有，但我不記得日期」、「（問：是否知
    道甲○○○所罵的內容？）答：像是要給他死，要拿菜刀等
    」、「（問：誰要給誰死？）答：甲○○○說要給乙○○死
    」、「（問：有沒有其他陳述？）答：最近甲○○○被告後
    ，她就沒有在外面開罵」、「（問：有無罵三字經？）答：
    有，雞歪、幹你娘，讓你死之類的，就很難聽」、「（問：
    甲○○○罵的地方都何處？）答：她家門口，大家都可自由
    出入，沒有圍起來，大家都可以聽到」、「（問：光碟內容
    的女聲及男聲係何人？）答：女聲是甲○○○，這就是她的
    聲音，真的很可怕；男聲是乙○○」等語（偵卷第31-33 頁
    ），大致相符，而經臺灣高雄地方法院檢察署檢察官於98年
    11月16日檢察官勘驗錄音光碟之結果，被告於98年3 月27日
    晚間8 時30分許，確曾以「等會你給我出來，我要給你死，
    我要和你拼，你試試看，你好膽來看，幹你娘，老雞歪‧‧
    ，厝邊冤要結這麼重，隨便你，我跟你說‧‧菜刀會我敢砍
    你‧‧，要死都沒有關係，水還在流，雞歪，幹你娘，生這
    種人沒有人教訓的，你手自己摸，整片都濕濕的，你洗澡我
    就這個樣子，我受不了這樣」、「妳娘老雞歪，你娘，我死
    都跟你拼」、「和你一家伙厝邊，沒見沒笑，要給人殺，你
    有什麼權利這樣‧‧‧操你娘、老雞歪」等語辱罵、恐嚇告
    訴人，有該日偵查筆錄1 份在卷可佐，是檢察官勘驗錄音光
    碟之內容，核與證人王黃素好所證稱：被告曾向告訴人辱罵
    雞歪、幹你娘等三經，以及向告訴人表示讓你死之類的等語
    ，亦屬相符。因房屋漏水而與被告發生糾紛者，僅告訴人一
    人而無其他人士，且被告辱罵告訴人非僅止於案發當日一次
    ，被告平常均係在其住處門口外出言恐嚇與辱罵，俟告訴人
    對被告提出告訴後，始在其住處內出言辱罵，則經告訴人與
    證人王黃素好證述在卷，且觀諸檢察官勘驗內容，被告於98
    年3 月27日出言侮辱與恐嚇時，告訴人曾出言表明其當時並
    未洗澡等語，但未為被告所接受，而與告訴人發生口角爭執
    ，足認被告為前揭侮辱與恐嚇言語行為時，並非在屋內，否
    則告訴人又如何就被告之出言加以應對答話？被告侮辱與恐
    嚇之對象，確係因漏水糾紛而有摩擦之告訴人，應可認定。
    被告雖以前詞置辯，然被告於偵查時，先是辯稱：伊雖曾因
    為生氣而與告訴人發生爭吵，但並未曾恐嚇或侮辱告訴人，
    告訴人提出錄音光碟之聲音，並非伊的聲音云云，嗣於原審
    、本院審理時，則改稱：伊當時準備洗澡，看到牆壁的樣子
    很生氣，所以在自己住處內罵給先生聽云云，前後供詞反覆
    ，已難採信，且依前述檢察官勘驗光碟結果，被告對於公然
    侮辱與恐嚇之對象，均係使用「你」字，並遭致告訴人回應
    ：其沒有在洗澡等語，堪認被告當時並非單純在屋內向其配
    偶抱怨，而係針對告訴人為辱罵與恐嚇，是被告前揭所辯非
    對告訴人發言而係自己罵給自己聽云云，顯不足採信。從而
    ，本案事證明確，被告上揭公然侮辱與恐嚇危害安全之犯行
    ，均堪認定，應予依法論科。
三、按被告在公眾得出入之住處門口外，以「幹你娘」、「老雞
    歪」、「雞歪」、「幹你娘，生這種沒有人教訓的」、「你
    娘老雞歪」、「和你一家伙厝邊，沒見沒笑，要給人殺，你
    有什麼權利這樣....操你娘、老雞歪」等語辱罵告訴人，核
    其此部分所為，係犯刑法第309 條第1 項之公然侮辱罪。又
    被告向告訴人恫稱：「等會你給我出來，我要給你死，我要
    和你拼，你試試看，你好膽來看」、「厝邊冤要結這麼重，
    隨便你，我跟你說‧‧‧菜刀會我敢砍你‧‧‧要死都沒有
    關係，水還在流」、「你娘，我死都你拼‧‧‧我跟你拼」
    等語，乃以告訴人之生命、身體，作為要脅之對象，以一般
    人立於告訴人之處境，通常均會因生命、身體遭受他人要脅
    ，而心生畏懼，是核被告此部分所為，係犯刑法第305 條之
    恐嚇危害安全罪。被告在其住處門口外，多次以「幹你娘」
    、「老雞歪」、「雞歪」、「操你娘」等語辱罵乙○○，因
    係基於侮辱告訴人之單一目的而同時所為之數個舉動，因其
    侵害之法益同一，且數行為係在密切接近之時間、地點實施
    ，各行為之獨立性極為薄弱，依一般社會健全觀念，在時間
    差距上，難以強行分開，在刑法評價上，應視為數個舉動之
    接續施行，應屬接續犯，而為包括之一罪。另被告以「等會
    你給我出來，我要給你死，我要和你拼，你試試看，你好膽
    來看」、「厝邊冤要結這麼重，隨便你，我跟你說‧‧‧菜
    刀會我敢砍你‧‧‧要死都沒有關係，水還在流」、「你娘
    ，我死都你拼‧‧‧我跟你拼」等語恐嚇告訴人，亦係基於
    恐嚇告訴人之單一目的而同時所為之數個舉動，依同一理由
    ，亦為接續犯而成立一個恐嚇危害安全罪。另被告在其住處
    門口外，除以粗鄙言語辱罵告訴人，同時出言恐嚇告訴人，
    乃一個行為同時觸犯恐嚇危害安全與公然侮辱之二罪，為想
    像競合犯，應依刑法第55條之規定，從一重之恐嚇危害安全
    罪論處。公訴意旨雖漏未就被告以「等會你給我出來，我要
    給你死，我要和你拼，你試試看，你好膽來看」、「厝邊冤
    要結這麼重，隨便你，我跟你說‧‧‧菜刀會我敢砍你‧‧
    ‧要死都沒有關係，水還在流」、「你娘，我死都你拼‧‧
    ‧我跟你拼」等語恐嚇告訴人部分，予以起訴，然該部分與
    侮辱告訴人部分，具有想像競合之裁判上一罪關係，自為起
    訴效力所及，本院自得併為審理。
四、原審認被告罪證明確，因而適用刑法第305 條、第309 條第
    1 項、第55條、第41條第1 項前段，刑法施行法第1 條之1
    並審酌被告已為成年人，對於任何糾紛之解決，應本諸理性
    、和平之手段與態度為之，竟因房屋漏水問題，而與鄰居即
    告訴人相處不睦，即公然以前揭粗鄙言語辱罵告訴人，並以
    言詞同時加以恐嚇，行為實無足取，惟念及被告前無任何犯
    罪前科紀錄，此有臺灣高等法院被告前案紀錄表1 份在卷可
    佐，素行良好，而被告住處確因告訴人住處2 樓浴廁漏水，
    以致造成被告屋內牆壁、地板、樓梯均有滲水造成油漆脫落
    與地面濕滑之現象，此有被告提出之照片34張及高雄市土木
    技師公會鑑定資料在卷可參，因住宅乃價值高昂之不動產，
    且為被告棲身之場所，被告面對自身住處遭滲水破壞，心生
    怨懟，亦屬情有可原，並斟酌被告犯罪動機、犯罪手段、犯
    罪所造成危害，以及被告並無悔意等一切情形，量處如主文
    所示之拘役50日，並說明如易科罰金以新臺幣1 仟元折算1
    日之折算標準。其認事用法，核無不合，量刑亦屬允當。被
    告上訴意旨仍否認犯罪，指摘原判決不當；為無理由，應予
    駁回。
據上論斷，應依刑事訴訟法第368條，判決如主文。
本案經檢察官鄭銘謙到庭執行職務。
中    華    民    國    99    年    9     月    14    日
                  刑事第六庭    審判長法  官  王憲義
                                      法  官  邱永貴
                                      法  官  簡志瑩
以上正本證明與原本無異。
不得上訴。
中    華    民    國    99    年    9     月    14    日
                                      書記官  吳新貞
附錄本判決論罪科刑法條：
刑法第305條
以加害生命、身體、自由、名譽、財產之事，恐嚇他人致生危害
於安全者，處2 年以下有期徒刑、拘役或300元以下罰金。
刑法第309條
公然侮辱人者，處拘役或300 元以下罰金。
以強暴犯前項之罪者，處1 年以下有期徒刑、拘役或500 元以下
罰金。

司法院資訊處製作；財團法人民間司法改革基金會備份。
